臺灣高等法院刑事判決　　　　　　　　　　　　　九十一年度上易字第二一三號
　　上　訴　人　臺灣板橋地方法院檢察署檢察官
　　被　　　告　甲○○
右上訴人因被告詐欺案件，不服臺灣板橋地方法院九十一年度易字第九七九號，中華
民國九十一年六月十日第一審判決（起訴案號：臺灣板橋地方法院檢察署九十年度偵
字第一○六三九號）提起上訴，本院判決如左：
    主  文
上訴駁回。
    理  由
一、本案經本院審理結果，認第一審判決對被告甲○○為無罪之諭知，核無不當，應
    予維持，並引用第一審判決書記載之證據及理由。
二、檢察官上訴意旨以：根據一般交易常態，恆不待對造當事人另為表示，當然期待
    他方依誠實信用原則履行，是若債務人於訂立契約之際，明知其已陷於無資力狀
    態，且依其締約當時預定之計劃，債務人於清償期屆至時仍無資力足以履行依契
    約所生之債務時，仍與相對人訂立契約，除經債務人向相對人告知前開事實，而
    相對人仍與之訂約，始無詐欺意圖外，均應認為有不法所有之意圖；本件為承攬
    契約，告訴人完成工作後，被告本應立即給付報酬，無待事後另訂給付報酬時期
    甚明，本件告訴人始終爭執八十八年八月九日係承作被告之弟詹昭欣之工程，縱
    告訴人於原審另為不同之陳述，惟此係和解後所言，何者得採，何者不得採，仍
    應探究，本件是否有詐欺之情形，自應調查被告於八十九年八月二十九日時之財
    務狀況，被告於另案辯稱其被倒數十至百餘萬元，足見被告長期資力不足甚明，
    益見被告詐欺之意圖至明，其事後只係少量給付告訴人乙○○，即欲脫免罪責，
    原審忽略而不論，自有瑕疵云云。
三、惟查：
（一）按刑法第三百三十九條詐欺罪之成立，以意圖為自己或第三人不法所有，以詐
      術使人將本人或第三人之物交付為要件。所謂以詐術使人交付，必須被詐欺人
      因其詐術而陷於錯誤，若其所用方法，不能認為詐術，亦不致使人陷於錯誤，
      即不構成該罪，最高法院四十六年台上字第二六０號著有判例可資參照。
（二）本件先係由被告之弟致電告訴人，要告訴人與被告聯絡，告訴人與被告聯絡後
      ，被告於電話中，要告訴人施工，有告訴告訴人單價，告訴人做完當日，要拿
      單據給被告，被告說不用，要告訴人一星期後來拿錢，但告訴人收不到錢等語
      ，業據告訴人於本院受命法官九十一年八月七日調查時到庭結證明確，足證被
      告於要告訴人至某處施工時，僅係向告訴人表示至某處施工之意，除此之外，
      被告並未向告訴人施用何等之詐術，告訴人亦未陷於若何之錯誤，要無疑義。
（三）告訴人於前述本院受命法官九十一年八月七日調查時復稱：「（被告如何騙你
      ？）他三天、五天一直延期，但都沒有付錢，後來人都找不到，跑掉了，所以
      我才認為他詐欺。」等語；益見本件僅係因告訴人於施作完成後，未能如期自
      被告處領得報酬，始認被告涉犯詐欺；是於法應認本件被告於要求告訴人施作
      時，並未施用若何之詐術陷告訴人於若何之錯誤無訛。
（四）況被告於告訴人施作完成後向業主領得全部工程款後，於告訴人八十九年十一
      月二十一日向台北縣警察局海山分局提出本件告訴前之八十九年十月一日已給
      付告訴人部分工程款六萬元，復於本件檢察官偵查中亦於九十年九月十日再匯
      款五千元予告訴人等情，業據被告、告訴人於偵查中供述一致，並有告訴人書
      寫之前引「施工計算單」影本一紙、告訴人台北縣板橋市農會活期儲蓄存款存
      摺影本一份在卷足稽，被告嗣於原審審理中並就尚欠告訴人之工程款二十二萬
      一千元，業已與告訴人達成和解，分期償還，並由其弟詹昭欣擔保該債務，復
      有雙方所簽訂之和解書影本一紙、本票影本七張附卷可稽，而其中九十一年八
      月份到期之本票，被告亦已如期給付一節，亦據告訴人於本院審理時到庭陳稱
      屬實；在在足證被告並無詐欺不法之意圖。
（五）綜上所述，本案除被告確有積欠告訴人工程款未還之事實外，並無積極證據足
      證被告於邀告訴人承攬本件工程之初，有何施用詐術使告訴人陷於錯誤之犯行
      ，於法自不得徒憑被告嗣後有不能如期支付約定報酬之情事，即遽論被告以詐
      欺之罪責。檢察官前述上訴意旨所陳各節，尚不足採；其執此上訴意旨，指摘
      原判決不當，求予撤銷改判，為無理由，應予駁回。
據上論結，應依刑事訴訟法第三百六十八條、第三百七十三條，判決如主文。
本案經檢察官呂丁旺到庭執行職務。
中    華    民    國      九十一      年      九    月      十七        日
                              臺灣高等法院刑事第十庭
                                    審判長法  官  溫  耀  源
                                          法  官  何  菁  莪
                                          法  官  林  銓  正
右正本證明與原本無異。
不得上訴。
                                          書記官  陳  菊  珍
中    華    民    國      九十一      年      九    月      十九        日
